臺灣高等法院高雄分院刑事裁定
111年度毒抗字第352號
抗  告  人  
即  被  告  陳德龍



上列抗告人因聲請觀察勒戒案件，不服臺灣高雄地方法院中華民
國111年10月14日裁定(111年度毒聲字第662號)，提起抗告，本
院裁定如下：
    主  文
抗告駁回。
    理  由
一、抗告意旨略以：抗告人即被告甲○○（下稱被告）因舌癌末期
    已進行舌頭切除手術，目前僅能以流質食物進食，且需定期
    回診觀察，如入勒戒處所顯有諸多不便。請求鈞院廢棄原裁
    定，改以社區性戒癮治療方式勒戒云云。
二、按犯毒品危害防制條例第10條之罪者，檢察官應聲請法院裁
     定，令被告入勒戒處所觀察、勒戒，其期間不得逾二月；
    前項規定為觀察、勒戒或強制戒治執行完畢釋放後，3年後
    再犯第10條之罪者，適用本條前2項之規定，毒品危害防制
    條例第20條第1項、第3項分別定有明文。而上開所謂「3年
    後再犯」，只要本次再犯（不論修正施行前、後）距最近1 
    次觀察、勒戒或強制戒治執行完畢釋放，已逾3年者，即該
    當之，不因其間有無犯第10條之罪經起訴、判刑或執行而受
    影響（最高法院刑事大法庭109年度台上大字第3826號裁定 
    參照）。
三、經查：
  ㈠被告於111年6月4日18時23分許為警採集尿液送驗，經正修科
    技大學超微量研究科技中心先以酵素免疫分析法為初步檢驗
    ，再以液相層析串聯式質譜法確認檢驗結果，確呈嗎啡陽性
    反應，其中嗎啡檢出濃度為509ng/ml，有該中心111年6月29
    日尿液檢驗報告（原始編號：Y111295號）及高雄市政府警
    察局苓雅分局偵辦毒品案件嫌疑人尿液採證代碼對照表（尿
    液代碼：Y111295號）在卷可憑。而依上開尿液檢驗結果顯
    示，被告尿液中所呈現嗎啡濃度已超過濫用藥物尿液檢驗作
    業準則第18條規定之第一級毒品海洛因陽性判定標準即「嗎
    啡300ng/ml」以上，足認被告確有於上開採尿時回溯72小時
    內某時（不含公權力拘束期間），在不詳地點，以不詳方式
    ，施用海洛因無訛。
  ㈡被告前因施用毒品案件，經送觀察、勒戒後，認有繼續施用
    毒品傾向，經法院裁定令入戒治處所施以強制戒治，於108
    年5月13日執行完畢出監，並經檢察官以108年度戒毒偵字第
    25號為不起訴處分確定，迄今並無再為觀察、勒戒或強制戒
    治處遇之紀錄，有臺灣高等法院被告前案紀錄表在卷可稽，
    原審認檢察官聲請被告於前開強制戒治執行完畢釋放3年後
    所為，縱被告其間因犯施用毒品罪經起訴、判刑或執行，仍
    應依毒品危害防制條例第20條第3項規定，裁定被告施用第
    一級毒品，令入勒戒處所觀察、勒戒，其期間不得逾2月。
    與法相符，經核並無不合。
  ㈢按【本法第20條第1項及第23條第2項之程序，於檢察官先依
    刑事訴訟法第253條之1第1項、第253條之2之規定，為附命
    完成戒癮治療之緩起訴處分時，或於少年法院（地方法院少
     年法庭）認以依少年事件處理法程序處理為適當時，不適
    用 之。前項緩起訴處分，經撤銷者，檢察官應依法追訴。
    第1項所適用之戒癮治療之種類、其實施對象、內容、方式
    與執行之醫療機構及其他應遵行事項之辦法及完成戒癮治療
    之認 定標準，由行政院定之】，毒品條例第24條固有明文
    。惟本 於權力分立原則，法院對檢察官職權行使，本應予
    以尊重，雖非謂不得為適度之司法審查，惟對於施用毒品者
    本次所犯 如距最近1次觀察、勒戒或強制戒治執行完畢釋放
    後，已逾3 年者，檢察官既得本於立法者所賦與之職權裁量
    是否聲請法 院裁定觀察、勒戒或為命附條件緩起訴處分之
    多元化處遇。 若檢察官並無裁量濫用情事，法院自不能僭
    越檢察官之職權 ，逕對施用毒品者裁定應予戒癮治療之處
    分。查本案檢察官 於審酌被告前有多次施用毒品案件之前
    科紀錄，猶未能達成戒除毒癮成效，顯見被告施用毒品成癮
    ，若採行較不具拘束力之戒癮治療難收其效，是本件不宜給
    予附命戒癮治療之緩起訴處分，因而認被告應入勒戒處所觀
    察勒戒，經核尚無裁量濫用情事，被告主張檢察官之聲請不
    當，為無理由。
  ㈣按【受觀察、勒戒人入所時，應行健康檢查。有下列情形之
    一者，應拒絕入所：一、衰老、身心障礙，不能自理生活。
    二、心神喪失或現罹疾病，因勒戒而有身心障礙或死亡之虞
    。三、懷胎五月以上或分娩未滿二月。】觀察勒戒處分執行
    條例第6條第2項定有明文。抗告意旨所陳其因罹患舌癌末期
    ，不適合入勒戒處所執行觀察勒戒處分一情，若符合上開規
    定，自可由該處所長官依該條規定裁量辦理，此等情節，尚
    非法院依法應審酌之事由，是其此部主張，尚難採認。
四、綜上所述，原審因認檢察官之聲請為正當，而依毒品危害防
     制條例第20條第3項、第1項，裁定被告施用第一級毒品 ，
    令入勒戒處所觀察、勒戒，其期間不得逾2月。經核並無不
    合，被告仍執前詞提起抗告，而指摘原裁定不當，為無理  
    由，應予駁回。
據上論結，應依刑事訴訟法第412 條，裁定如主文。
中　　華　　民　　國　　111 　年　　11　　月　　8 　　日
                  刑事第六庭    審判長法  官  李政庭
                                      法  官  王光照
                                      法  官  施柏宏
以上正本證明與原本無異。
不得再抗告。
中　　華　　民　　國　　111 　年　　11　　月　　8 　　日
                                      書記官  沈怡瑩